臺灣彰化地方法院交通事件裁定　　　　 96年度交聲字第371號
原處分機關　交通部公路總局臺中區監理所彰化監理站
異　議　人
即受處分人　甲○○
上列受處分人因違反道路交通管理處罰條例案件，對於交通部公
路總局臺中區監理所中華民國96年5 月14日所為之處分（原處分
案號：彰監四字第裁64—Z00000000 號裁決書）聲明異議，本院
裁定如下：
    主  文
異議駁回。
    理  由
一、原處分機關略以：異議人即受處分人甲○○於民國96年2 月
    20日上午10時45分許，駕駛所有之車號9H-0332 號自小客車
    ，在國道三號往南方向237.1 公里處，因有「行駛槽化線」
    之違規事由，而為警逕行舉發，並經原處分機關於96年5 月
    14日依道路交通管理處罰條例第33條第1 項第13款及第63條
    第1 項之規定，裁罰3,000 元，並記違規點數1 點，於法應
    無不合等語。
二、聲明異議意旨略以：伊於民國96年2 月20日駕車行駛高速公
    路的槽化線被交通局開罰，伊質疑行駛槽化線的違規條文，
    係於何時實施？是否有在電台或報紙宣導告知汽車駕駛人？
    伊於20年前考取駕照，當時只規定闖紅燈、超速事由要受罰
    ，所以伊並不知道現今跨越槽化線行駛係屬違規事項，為此
    不服原處分而聲明異議等語。
三、按槽化線，用以引導車輛駕駛人循指示之路線行駛，並禁止
    跨越；劃設於交岔路口、立體交岔之匝道口或其他特殊地點
    ；本標線線型分為單實線、Ｙ型線與斜紋線三種；其顏色應
    與其連接之行車分向線、分向限制線或車道線相同，道路交
    通標誌標線號誌設置規則第171 條第1 、2 項定有明文。又
    按汽車行駛高速公路，其車道之使用，除因交通事故及道路
    施工依臨時或可移動標誌指示或公路警察指揮外，應依設置
    之交通標誌、標線或號誌之規定，高速公路交通管制規則第
    8 條第1 項亦有明文。再按汽車行駛於高速公路，不遵使用
    限制、禁止、行車管制及管理事項之管制規則，而有未依標
    誌、標線、號誌指示行車者，處汽車駕駛人新臺幣（下同）
    3,000 元以上6,000 元以下罰鍰，並記違規點數1 點，道路
    交通管理處罰條例第33條第1 項第13款及第63條第1 項分別
    定有明文。
四、次按，行政機關就公法上具體事件所為之決定或其他公權力
    措施而對外直接發生法律效果之單方行政行為。前項決定或
    措施之相對人雖非特定，而依一般性特徵可得確定其範圍者
    ，為一般處分，適用本法有關行政處分之規定，一般處分自
    公告日或刊登政府公報、新聞紙最後登載日起發生效力，行
    政程序法第92條、第110條第2項分別定有明文。而槽化線之
    設置，乃用以引導車輛駕駛人循指示之路線行駛，並禁止跨
    越之，其相對人雖無從特定，但凡行駛經過該處之車輛均有
    遵守之義務而可得確定，其性質即屬一般處分，自公告即設
    置時起即發生效力。且槽化線之交通標線設置亦查無行政程
    序法所定之無效事由，是警員據此規定開立舉發通知單於法
    並無不合，先予敘明。
五、經查：
  (一)本件異議人即受處分人甲○○於前揭時、地，駕駛所有之車
    號9H-0332 號自小客車，逕行跨越在劃設禁制標線之槽化線
    行駛而為警逕行舉發等情，除為異議人所不執爭外，並有國
    道公路警察局第七警察隊所掣發之公警局交字第Ｚ00000000
    舉發違反道路交通管理事件通知單1 紙、採證相片1 張、內
    政部警政署國道公路警察局第七警察隊公警七交字第096077
    0532號函1 紙等附卷可稽，是以本件違規事實明確，堪以認
    定。
  (二)異議人雖以上述事由抗辯，然槽化線禁止跨越，乃法所明文
    規定，且揆諸槽化線為實線或實線區域，依一般駕駛常識，
    亦應知實線屬禁制標線，係不可跨越之標線，異議人既為駕
    駛人並領有駕駛執照，當無不知之理，受處分人於行車時，
    本應注意道路標誌、標線、號誌之指示，且該路段槽化線之
    交通標線既已設置完成並對外發生效力後，用路人即應遵守
    已生效交通標線之義務，尚不得以該標線係新增設或行政機
    關未設宣導期（宣導期並非法律所強制規定，仍委諸行政機
    關本於合目的之裁量為之）為由卸免其責，縱受處分人認交
    通標線之設置不當或有不便行車之處，應向相關主管機關提
    出建議促其修正改善，而於相關主管機關修正前，該標線仍
    具效力而應為所有用路人遵守。倘駕駛人行車皆以不知道跨
    越槽化線係違規行為而得以解免違規責任，則上開規定豈非
    形同虛設，而無任何實益。從而，本件異議人雖辯稱伊不知
    跨越槽化線行駛係違規行為，惟按不得因不知法律而免除責
    任，本件異議人既有前揭交通違規行為，已如前述，尚不能
    僅因其不知法律等事由，即可置法律普遍平等適用原則於不
    顧，是異議人以前詞置辯，洵無足採。
  (三)綜上所述，本件異議人於前開時、地，駕車跨越槽化線之違
    規事實，已臻明確，原處分機關爰引道路交通管理處罰條例
    第33條第1 項第13款及第63條第1 項等規定，並參酌違反道
    路交通管理事件統一裁罰基準表之相關內容，而裁處異議人
    罰鍰3,000 元，並記違規點數1 點，核無不當，異議人聲明
    異議為無理由，應予駁回。
六、依道路交通案件處理辦法第19條，裁定如主文。
中　　華　　民　　國　　96　　年　　6 　　月　　6 　　日
                  交通法庭    法　官  簡婉倫
以上正本證明與原本無異。
如不服本裁定，應於裁定送達後5日內向本院提出抗告狀 (須附
抗告狀繕本)。
中　　華　　民　　國　　96　　年　　6 　　月　　6 　　日
                              書記官
